【裁判字號】    99,交聲,749
【裁判日期】    990607
【裁判案由】    違反道路交通管理處罰條例聲明異議
【裁判全文】
臺灣臺北地方法院交通事件裁定         99年度交聲字第749號
原處分機關  交通部公路總局臺北區監理所
異  議  人
即受處分人  甲○○
上列異議人即受處分人因違反道路交通管理處罰條例案件，對於
交通部公路總局臺北區監理所於99年5 月18日所為之處分（原處
分案號：北監自裁字第裁40-C00000000號）聲明異議，本院裁定
如下：
    主  文
異議駁回。
    理  由
一、按汽車駕駛人，駕駛汽車違反道路交通安全規則，因而肇事
    致人受傷者，記違規點數3 點，道路交通管理處罰條例第61
    條第3 項定有明文。
二、本件原處分機關即交通部公路總局臺北區監理所以異議人即
    受處分人甲○○駕駛車牌號碼HO－5478號自小客車，於民國
    99年3 月7 日上午9 時10分許，行經新店市○○路90號由外
    側車道慢慢切換至機慢車道欲右轉加油站時，與沿同向行駛
    機慢車道之BPW-239 號重型機車發生撞擊，致機車騎士林鳳
    珠受傷。經臺北縣政府警察局交通隊交通組員警依據現場圖
    、談話紀錄表及相關肇事跡證研判後，以異議人違反道路交
    通管理處罰條例第61條第3 項之規定，舉發「違反安全規則
    肇事致人受傷」之違規。嗣因異議人於應到案日期前向原處
    分機關提出申訴，原處分機關請舉發單位調查結果，仍認異
    議人有前述之違規行為，原處分機關遂於99年5 月18日依道
    路交通管理處罰條例第61條第3 項及違反道路交通管理事件
    統一裁罰標準表規定，裁處異議人記違規點數3 點，合先敘
    明。
三、異議人聲明異議意旨略以：當時本人已善盡注意義務查明右
    側及後方均無來車或併行車輛，且放慢車速，卻突遭由林鳳
    珠騎乘之BPW-239 號重型機車迅速撞擊，致本人車輛之車身
    右前側及右前車輪受損，而檢視林鳳珠騎車路徑並未留下任
    何煞車痕跡，顯見其有行至加油站重要出入口時未注意往來
    車輛並減速之過失，故本件車禍肇事原因可能是林鳳珠未注
    意減速、違規在先而撞擊本人車輛。本人並未違規駕車，竟
    被員警獨自單方面判定違規，員警依想像推斷本人違規在先
    ，苟無積極明確證據，著有不合理推翻空間，為此聲明異議
    ，請求撤銷原處分等語。
四、經查：
  (一)異議人於99年3 月7 日上午9 時10分許，駕駛車牌號碼HO－
    5478號自小客車，在臺北縣新店市○○路90號，與林鳳珠所
    騎乘之車牌號碼BPW-239 號重型機車發生碰撞而肇事致人受
    傷等情，有臺北縣政府警察局舉發違反道路交通管理事件通
    知單在卷可稽，並為異議人所不爭執，堪信屬實。
  (二)原舉發機關函覆異議人略以：「本局依據現場圖、談話紀錄
    表及相關肇事跡證研判，臺端駕駛HO－5478號自小客車沿北
    新路往臺北方向行駛，至肇事地點（自述）由外側車道慢慢
    切換至機慢車道後欲右轉加油站時，與沿同向行駛機慢車道
    之BPW-239 號重機車發生撞擊，致BPW-239 號重機車騎士受
    傷；依據道路交通安全規則第94條第3 項：『汽車行駛時，
    駕駛人應注意車前狀況及兩車併行之間隔，並隨時採取必要
    安全措施』之規定，臺端由北新路外側車道變換至機慢車道
    欲右轉加油站時，應先查明行駛於機慢車道之直行車輛並於
    右轉彎時保持安全之間隔及距離，始可右轉彎，故本局依道
    路交通管理處罰條例第61條第3 項之規定舉發違規並無不當
    」等語明確，此有臺北縣政府警察局99年5 月3 日北縣警交
    字第09900659780 號函在卷可憑。而「違規地點共有三線車
    道，異議人車輛原本行駛在第二車道（快車道），BPW-239
    號機車則行駛在最外側機慢車道上，異議人車輛由快車道切
    換至機慢車道時，與直行之BPW-239 號重機車發生撞擊。異
    議人與BPW-239 號重機車騎士均陳稱其車速不快，而機車騎
    士受傷輕微，倘機車騎士有超速情事則傷勢應會更為嚴重，
    故研判應是異議人貿然切換車道導致發生撞擊。異議人欲切
    換車道右轉至加油站時，本應禮讓直行車輛先行，而當時天
    候狀況良好，異議人應能注意車前狀況，然異議人未先查明
    行駛於機慢車道之直行車輛，亦未於右轉彎時保持安全間隔
    及距離，顯已違反道路交通安全規則第94條第3 項之規定」
    等情，業據本院電詢負責本件肇因分析之員警吳國誌後查明
    屬實，此有本院公務電話紀錄在卷可參，足認異議人確實未
    注意車前狀況及兩車併行之間隔，違反道路交通安全規則第
    94條第3 項之規定，並因而肇事致人受傷者，故異議人之違
    規行為堪以認定。
  (三)異議人雖辯稱其已善盡注意義務，應是林鳳珠強行搶快通過
    而有未注意減速之違規在先，方造成本件車禍事故云云。惟
    查，肇事責任歸屬之認定，須斟酌事故當事人說詞、肇事現
    場煞車痕跡、車輛定位、車身碰撞位置等情況綜合判斷，尚
    難僅憑異議人個人臆測即推論肇事原因為何。況且，縱認林
    鳳珠確有過失，且同為肇事原因，此乃林鳳珠本身之違規責
    任問題，與異議人「違反安全規則肇事致人受傷」之違規事
    實無涉，亦不能因此而解免異議人之違規責任。
五、綜上所述，異議人確有在前開時、地，駕駛汽車違反道路交
    通安全規則因而肇事致人受傷之違規行為。原處分機關依前
    開道路交通管理處罰條例第61條第3 項及違反道路交通管理
    事件統一裁罰基準表之規定，裁處受處分人記違規點數3 點
    ，尚無違誤。異議人猶執前詞指摘原處分不當，為無理由，
    自應將其異議駁回。
六、據上論結，依道路交通案件處理辦法第19條，裁定如主文。
中    華    民    國    99    年    6     月    7     日
                           交通法庭法  官  林孟皇
本正本證明與原本無異。
如不服本裁定，應於送達後5日內向本院提出抗告狀。
                                   書記官  楊雅鈞
中    華    民    國    99    年    6     月    9     日

司法院資訊處製作；財團法人民間司法改革基金會備份。
